臺灣屏東地方法院交通事件裁定　　　　100年度交聲字第120號
原處分機關　交通部公路總局高雄區監理所屏東監理站
異　議　人
即受處分人　沈天賜
上列受處分人因違反道路交通管理處罰條例事件，對於交通部公
路總局高雄區監理所屏東監理站民國100 年3 月7 日所為之處分
（原處分：屏監違字第裁82-V00000000號）聲明異議，本院裁定
如下：
    主  文
異議駁回。
    理  由
一、原處分意旨略以：異議人即受處分人沈天賜於民國99年12月
    29日15時35分許，騎乘車牌號碼PIX-709 號重型機車，行經
    屏東縣屏東市○○路與勝利東路交岔路口時，因有駕車行經
    有燈光號誌管制之交岔路口闖紅燈之違規事實，為警攔停掣
    單舉發，嗣原處分機關即交通部公路總局高雄區監理所屏東
    監理站認異議人上開情形，違反道路交通管理處罰條例第53
    條第1 項之規定，裁處罰鍰新臺幣（下同）1,800 元，並依
    同條例第63條規定記違規點數3 點等語。
二、聲明異議意旨略以：伊行經違規路口時，交通號誌燈已轉為
    綠燈，且伊並無拒簽等語。
三、按汽車駕駛人，行經有燈光號誌管制之交岔路口闖紅燈者，
    處1,800 以上5,400 元以下罰鍰；又汽車駕駛人有第53條情
    形者，記違規點數3 點，道路交通管理處罰條例第53條第1
    項、同條例第63條第1 項分別定有明文。經查：
（一）異議人於99年12月29日15時35分許，騎乘車牌號碼PIX-70
      9 號重型機車，行經屏東縣屏東市○○路與勝利東路交岔
      路口時，因有駕車行經有燈光號誌管制之交岔路口闖紅燈
      之事實，有卷存舉發違反道路交通管理事件通知單1 紙可
      證，並業經舉發員警劉柏廷陳稱：伊於99年12月29日15時
      35分許，在屏東縣屏東市○○路與勝利東路交岔路口，發
      現對向車道車牌號碼PIX-709 號重型機車，沿廣東路南向
      北方向行駛，至勝利東路交岔口時，未停等紅燈而逕行駛
      過路口，伊遂予以攔停告發等語，有其出具之職務報告，
      並繪製當時異議人機車行駛方向圖及提供現場照片在卷可
      參（見本院卷第16至18頁）。核諸上開關於異議人當日如
      何騎乘重型機車違規闖越紅燈之過程，舉發員警陳述甚為
      詳細、具體，亦無違背經驗法則、論理法則。
（二）復參以舉發照片、舉發現場圖以觀（見本院卷第16、17頁
      ），舉發地點路面開闊，視距甚為良好，是舉發員警於本
      件舉發時，當可清楚辨識前揭違規情狀，而無誤為舉發之
      情。
（三）再佐以舉發員警本身為員警，執行公務本身倘有違法、不
      當將有受行政懲處責任之嚴格監督，而其與本件異議人素
      不相識，並無仇隙，衡情自無虛構違規事實以陷害異議人
      之理。
（四）從而，異議人確有於上揭時、地，有駕車行經有燈光號誌
      管制之交岔路口闖紅燈之違規行為，應堪以認定。
四、異議人固辯稱：當時紅燈已轉為綠燈云云。惟異議人於交通
    違規陳述單及查詢單中已先自承：伊當時號誌「將要」轉為
    綠燈等語（見本院卷第10頁）；然於本件聲明異議狀復改稱
    ：伊當時紅燈「已」轉為綠燈等語（見本院卷第4 頁）。是
    異議人前後陳述矛盾，已有瑕疵可指，所辯自難採信。且以
    一般執行警員就交通違規取締受有專門訓練，對路上用路權
    人之動態路線當更有所注意，應能明確掌握，其誤判之可能
    性極低。另交通違規行政爭訟之舉證責任原理，應非如刑事
    案件中，必須超越任何合理懷疑，始可為有罪判決之嚴格程
    度，而係應與民事訴訟之舉證責任原理相類似，亦即基本上
    應就行政機關與人民所各自主張有利於己之事實，分配其應
    盡之舉證責任，而非逕予適用刑事訴訟上之無罪推定原則，
    此觀諸行政訴訟法第136 條規定行政訴訟程序準用民事訴訟
    法第277 條舉證責任分配原則之立法意旨，即可明瞭。準此
    ，本件異議人僅空言以前揭情詞置辨，然迄未提出或聲請調
    查何項事證，以實其說，或用以佐證員警舉發過程有何瑕疵
    可指，自難認其辯詞可採。
五、至異議人復稱：員警僅於離開前告知13日至監理站，伊沒有
    拒簽等語。按行為人有本條例之情形者，應填製舉發通知單
    ，並於被通知人欄予以勾記，其通知聯依下列規定辦理：一
    、當場舉發者，應填記駕駛人或行為人姓名、性別、出生年
    月日、地址、身分證統一編號及車主姓名、地址、車牌號碼
    、車輛種類。被查獲之駕駛人或行為人為受處分人時，應於
    填記通知單後將通知聯交付該駕駛人或行為人簽名或蓋章收
    受之；拒絕簽章者，仍應將通知聯交付該駕駛人或行為人收
    受，並記明其事由及交付之時間；拒絕收受者，應告知其應
    到案時間及處所，並記明事由與告知事項，視為已收受；裁
    處細則第11條第1 項第1 款定有明文。經查，異議人於上開
    時、地有如上所述之交通違規情事，經警當場攔停，掣單舉
    發，惟異議人拒絕於舉發通知單之「收受通知聯者簽章」欄
    內簽名，並拒絕收受該舉發通知單，故舉發員警告知異議人
    到案日期、處所及其他相關規定，並於舉發通知單之舉發通
    知單收受通知聯者簽章欄內載明「告知應到案日期與處所仍
    拒簽收」乙節，有舉發違反道路交通管理事件通知單、屏東
    縣政府警察局屏東分局中華民國100 年1 月25日屏警分交字
    第1000001971號函各1 紙在卷可考（見本院卷第8 、9 頁）
    ，且異議人亦自承員警於離開前告知13日至監理站，從而，
    異議人固拒絕於舉發通知單簽名，惟本件既為舉發員警當場
    攔停並掣單舉發，且於舉發通知單上註明「告知應到案日期
    與處所仍拒簽收」，並告知其應到案時間及處所等注意事項
    ，則依上揭規定及說明，應視為異議人已收受該舉發通知單
    而完成送達，且縱上開舉發通知單無異議人之簽名於其上，
    亦不影響本件舉發之效力。
六、末以，本件固未有舉發照片以資證明異議人交通違規事實，
    然交通警察掣單舉發違反道路交通管理處罰條例所列違規事
    實，本質上為行政處分，係公務員基於職務上權力，依法就
    特定之具體事件所為具公法上效果之單方面行政行為，基於
    公務員為公法上行為具有公信力之原則，該行政行為當可被
    推定為真正，其據以依法處分之事實認定亦為正確無誤，本
    此公信原則，立法者乃賦予行政機關制定違反道路交通事件
    統一裁罰基準及處理細則，使執行勤務員警得當機處分，以
    達其維護交通秩序、安全之行政目的，反之，若謂公務員一
    切行政行為均需預留證據以證其實，則國家行政勢必窒礙難
    行，是本件舉發員警本其維護交通秩序、安全職責所為之舉
    發，雖未照相存證，亦應受到合法、正確之推定。此外，員
    警稽查違反道路交通安全規則之各種違規行為，本有不同之
    執行方法，就闖紅燈而言，單憑執勤員警之目視應即可確定
    ，並非每件違規行為均須以照相舉發，始可認定之。此在數
    量龐大且突發狀況較多之交通事件中尤然，不因未經拍照存
    證或其他科學方法舉證而有異。復闖越紅燈之違規行為，具
    高度危險性，發生時間甚短，本質上屬稍縱即逝之違規行為
    ，尚難強令員警於舉發時，須另輔以其他證據。況本件以前
    述違規當時之情況證據及經驗法則，適足補強員警執行勤務
    之際，依法舉發之正確性，併予敘明。
七、爰依道路交通管理處罰條例第87條第2 項、道路交通事件處
    理辦法第18條，裁定如主文。
中    華    民    國  100     年    4     月    11    日
                  交通法庭      法  官  羅森德
以上正本證明與原本無異。
如不服本裁定應於收受送達後5 日內向本院提出抗告書狀敘述抗
告之理由抗告於台灣高等法院高雄分院。
中    華    民    國  100     年    4     月    11    日
                                書記官  盧姝伶